臺灣板橋地方法院刑事判決　　　　　　　　　　　　九十二年度易緝字第一七四號
　　公　訴　人　臺灣板橋地方法院檢察署檢察官
　　被　　　告　乙○○
右列被告因傷害案件，經檢察官提起公訴（九十年度偵字第一六一０七號)，本院判
決如左：
    主  文
乙○○傷害人之身體，處有期徒刑肆月，如易科罰金，以佰元折算壹日。
    事  實
一、乙○○與甲○○係朋友關係，於民國九十年七月十二日下午十時十分許，乙○○
    至甲○○在臺北縣五股鄉陸光一村六五五號一樓之住處欲借宿一晚，經徵得甲○
    ○同意後，二人即同坐在該處客廳一起觀看電視，嗣於同日下午十時三十分許，
    二人因談及共同所認識之女子「阿枝」而起口角爭執，詎乙○○竟基於普通傷害
    之故意，隨手自甲○○住處地上拾起榔頭一支往甲○○頭部毆擊，致甲○○受有
    頭部裂傷二處各一公分、四公分之傷害。
二、案經甲○○訴由臺北縣政府警察局蘆洲分局報告臺灣板橋地方法院檢察署檢察官
    偵查起訴。
    理  由
一、訊據被告乙○○在本院審理時固不諱在前揭時地持榔頭傷及告訴人甲○○頭部，
    致告訴人受有前開傷勢，惟矢口否認有何傷害犯行，辯稱：伊與告訴人因「阿枝
    」而起爭執後，告訴人從桌上拿起水果刀刺伊頭、手，伊就拿起地上的榔頭丟向
    告訴人，而丟中其頭部，伊看到其頭部流血後就住手了，並有打電話叫救護車云
    云。然查，被告在前揭時地持榔頭毆擊告訴人，致告訴人受有頭部裂傷二處各一
    公分、四公分之傷害事實，業據告訴人在本院審理時指證綦詳，並有行政院衛生
    署臺北醫院診斷證明書一紙在卷可稽，且觀諸告訴人頭部受有二處裂傷，誠難認
    告訴人之傷勢僅係由被告丟擲榔頭所造成，顯見被告確有持榔頭毆擊告訴人頭部
    ，是堪認告訴人確因被告之傷害行為受有傷害。至告訴人雖另受有右手瘀腫、右
    膝多處擦傷等傷勢，惟據告訴人在本院審理時證稱：被告除了打伊頭部二下外，
    沒有打伊其他地方等語，是尚難認告訴人所受右手、右膝等傷勢係因被告之傷害
    行為所造成，附此敘明。再查，被告雖辯稱：伊是因為告訴人先動手才會還手的
    云云，惟按，正當防衛必須對於現在不法之侵害始得為之，侵害業已過去，或無
    從分別何方為不法侵害之互毆行為，均不得主張防衛權，而衡之一般社會經驗法
    則，互毆係屬多數動作構成單純一罪而互為攻擊之傷害行為，縱令一方先行出手
    ，而還擊之一方在客觀上苟非單純對於現在不法之侵害為必要排除之反擊行為，
    因其本即有傷害之犯意存在，則對其互為攻擊之還手反擊行為，自無主張防衛權
    之餘地（最高法院九十二年度台上字第三０三九號判決意旨可資參照），查告訴
    人甲○○在本院審理時固證稱：伊在案發前並沒有跟被告發生任何爭吵，完全沒
    有跡象顯示被告會出手打伊，伊是在遭被告持榔頭毆擊頭部後，立即站起來反身
    用右手掐住被告的脖子把他按倒在地上，被告的傷從何而來伊並不清楚，伊並沒
    有跟被告打架云云，然經本院向行政院衛生署臺北醫院函查被告於九十年七月十
    二日之就診情形，經該院函覆稱：「病患乙○○於九十年七月十二日晚上十時四
    十四分來本院急診，由一一九送入。發現頭部、左手第二指撕裂傷，並予以縫合
    之後在急診室觀察，至九十年七月十三日上午三時三十分離院」，有函文一紙附
    卷可稽，且觀諸所附病歷資料，被告在送醫治療時頭部受有三處傷口，分別為零
    點五公分乘以零點五公分、一點五公分乘以零點一公分乘以零點一公分、二公分
    乘以零點一公分，再參以案發當日臺北縣政府消防局救護紀錄表亦載明被告送醫
    原因係打架，衡諸常情，若誠如告訴人所稱僅係為制伏被告而反身用右手掐住被
    告脖子，被告之頭部應不致受有上開傷勢，其傷口亦不致尚需加以縫合，則被告
    供稱其與告訴人係打架互毆尚非無據，是告訴人之證述要難全然採信，堪認本件
    被告與告訴人在前揭時地確有發生肢體衝突，而依被告供述：伊是在告訴人拿刀
    刺伊後，伊就逃開去撿榔頭，接著才拿榔頭丟他，伊丟他的時候離他有二公尺遠
    等語，顯見被告所為僅係侵害已過去後之報復行為，與正當防衛情形並不相當。
    綜上所述，本件事證明確，被告前開犯行堪以認定，應予依法論科。
二、核被告所為，係犯刑法第二百七十七條第一項之傷害人之身體罪。爰審酌被告僅
    因細故與告訴人互毆即持榔頭傷害告訴人，告訴人所受傷勢非輕，惟被告犯後深
    具悔意，並當庭向告訴人表達歉意，雖因告訴人拒絕接受，然犯後態度尚稱良好
    等一切情狀，量處如主文所示之刑，並諭知易科罰金之折算標準。至被告用以傷
    害告訴人之榔頭一支，告訴人雖指陳：係被告攜帶至伊住處，且伊已呈交警方云
    云，惟經本院訊之被告則否認上情，供稱：伊係自告訴人住處之地上隨手拾起榔
    頭攻擊，上開榔頭並非伊所有等語，且經本院向臺北縣政府警察局蘆洲分局五股
    分駐所查詢結果，本案並未扣得有犯案工具榔頭，有電話記錄查詢表一紙在卷可
    查，則既查無證據足資證明上開榔頭確屬被告所有，且該榔頭亦未扣案，是告訴
    人前開指述實難遽予採信，故上開榔頭自毋庸宣告沒收，附此敘明。
據上論斷，應依刑事訴訟法第二百九十九條第一項前段，刑法第二百七十七條第一項
、第四十一條第一項前段，罰金罰鍰提高標準條例第一條前段、第二條，判決如主文
。
本案經檢察官丙○○到庭執行職務。
中　　　華　　　民　　　國　　九十三　　年　　　八　　　月　　二十三　　日
                                      臺灣板橋地方法院刑事第九庭
                                          審判長法　官  蔡新毅
                                                法　官  黎錦福
　　　                                          法　官  王士珮
右正本證明與原本無異。
如不服本判決應於送達後十日內向本院提出上訴狀。
      　　　                                    書記官  程欣怡
中　　　華　　　民　　　國　　九十三　　年　　　八　　　月　　二十三　　日
附錄本案論罪科刑法條全文
中華民國刑法第二百七十七條
傷害人之身體或健康者，處三年以下有期徒刑、拘役或一千元以下罰金。
犯前項之罪因而致人於死者，處無期徒刑或七年以上有期徒刑；致重傷者，處三年以
上十年以下有期徒刑。
